【裁判字號】    99,簡上,14
【裁判日期】    990331
【裁判案由】    竊盜
【裁判全文】
臺灣嘉義地方法院刑事判決              99年度簡上字第14號
上  訴  人
即  被  告  丙○○
上列上訴人因被告竊盜案件，不服本院九十八年度朴簡第三七一
號中華民國九十八年十二月三十一日第一審簡易判決處刑（聲請
簡易判決處刑書案號：臺灣嘉義地方法院檢察署九十八年度偵字
第八七四四號），提起上訴，本院管轄之第二審合議庭判決如下
：
    主  文
上訴駁回。
丙○○緩刑貳年。
    犯 罪 事 實
一、丙○○意圖為自己不法之所有，於民國九十八年十月二十五
    日十四時許，在嘉義市○區○○路牛稠溪堤岸旁之長堤藝術
    工程企業社，利用其不知情之印尼籍僱傭SELINA徒手竊取甲○○所有之蘭花二十盆及棉被一條（藍白色、有米老鼠圖案
    ）得手，並搬回其位在嘉義縣太保市○○里○○鄰○○路○
    段二二八巷二十七弄二十六號之住處。嗣經甲○○發覺報警
    處理而查知上情。
二、案經嘉義市政府警察局第二分局報請臺灣嘉義地方法院檢察
    署檢察官偵查後聲請以簡易判決處刑。
    理  由
一、按被告以外之人於審判外之陳述，經當事人於審判程序同意
    作為證據，法院審酌該言詞陳述或書面陳述作成時之情況，
    認為適當者，亦得為證據。當事人、代理人或辯護人於法院
    調查證據時，知有第一百五十九條第一項不得為證據之情形
    ，而未於言詞辯論終結前聲明異議，視為有前項之同意，刑
    事訴訟法第一百五十九條之五定有明文。查被告對於卷附各
    傳聞證據之證據能力未於言詞辯論終結前聲明異議，且經本
    院於審理逐一提示予被告表示意見。本院審酌採納上開傳聞
    證據，無礙被告於程序上之彈劾詰問權利，而認上開傳聞證
    據合於刑事訴訟法第一百五十九條之五規定，因而具證據能
    力，合先敘明。
二、訊據被告丙○○固不否認其有取走上開物品之事實，然矢口
    否認有何竊盜犯行，辯稱：伊前往長堤藝術工程企業社搬走
    物品係經指導教授乙○○同意，伊認為蘭花無人照料很可惜
    故取走一些蘭花回去照顧，而該條棉被則為其所有之物，伊
    並無竊盜行為云云。惟查：
  （一）被告於九十八年十月二十五日十四時許，與其印尼籍僱
        傭SELINA前往位在嘉義市○區○○路牛稠溪堤岸旁之長
        堤藝術工程企業社，被告並指示不知情之印尼籍僱傭SE
        LINA將長堤藝術工程企業社工作室門旁之蘭花二十盆及
        工作室內床鋪上棉被一條（藍白色、有米老鼠圖案）搬
        上車並載回其位在嘉義縣太保市○○里○○鄰○○路○
        段二二八巷二十七弄二十六號住處等情，業據被告於警
        詢時及本院審理時均供承明確，核與證人SELINA警詢時
        之證詞相符，並有被害報告書、贓物認領保管單、同意
        搜索切結書、扣押物品目錄表各乙份及照片七幀在卷可
        稽，是此部分事實，至為明灼。再觀諸被告於警詢時供
        稱：「（問：警方在妳住所查扣之蘭花是何品種？）我
        不知道。（問：失竊之蘭花是何人所有？）我不知道。
        （問：據被害人筆錄稱遭失竊之蘭花是石門品種，妳不
        知道上記盆栽是何人所有，為何擅自將蘭花拿走？）那
        些花放在那裡好像要死掉了，我雖然不知道是什麼人的
        ，所以臨時起意將那些盆栽拿回去自己種。（問：你進
        入拿走蘭花及棉被等物品，有無會同公司內人員共同清
        點後再搬離？）當時工作室內沒有其他人，我看大門沒
        鎖就進入將東西搬走」、「（問：你為何竊取上記物品
        ？做何用途？）我是臨時起意才會下手行竊。我竊取這
        些盆栽是怕那些花死掉，所以要拿回去自己要種的，棉
        被是我拿回去要自己要使用的。」等語，亦與證人SELI
        NA警詢時證述情節吻合，足見被告當時並未會同工作室
        人員清點物品，且在不知上開物品究為何人所有之情形
        下即指示其不知情之印尼籍僱傭SELINA將上開物品擅自
        搬回住處，是其主觀上具有不法所有意圖及竊盜犯意無
        疑。
  （二）被告固辯稱：伊前往長堤藝術工程企業社搬走物品係經
        指導教授乙○○同意，伊認為蘭花無人照料很可惜故取
        走一些蘭花回去照顧，而該條棉被則為其所有之物，伊
        並無竊盜行為云云。惟放置在長堤藝術工程企業社工作
        室之物品雖大部分為證人乙○○所有，然亦有部分物品
        為證人乙○○之助理放置在該處，被告曾向其說有一些
        東西要搬回去，其向被告說只要是你的東西，你都可以
        搬回去等情，則據證人乙○○於本院審理時結證明確。
        準此，縱使被告係經證人乙○○同意前往該工作室搬回
        其自己所有之物品，亦不當然得以擅自取走非屬其所有
        之物品，其自難以其前往該工作室曾經證人乙○○同意
        即概括卸責。況證人即被害人甲○○於本院審理時結證
        稱：伊失竊之棉被放置在該工作室內較大的那間房間內
        ，係伊購自臺中新光三越百貨公司；而伊放置在該工作
        室之蘭花有特地訂製木架加以擺放，故由蘭花擺放之位
        置可以明顯區別出其所有之蘭花等語明確；參以該條棉
        被為藍白色、其上並印有米老鼠圖案等情，此觀卷附照
        片即明，其外觀圖案亦具有明顯特徵，堪認無論由被告
        所搬走蘭花原本放置方式、位置及被告所取走之該條棉
        被原本放置位置及外觀圖案，均具有易與其他物品區別
        之明顯特徵；且被告既供稱伊曾長期在該工作室內從事
        助理工作，其對於該工作室內物品是否屬於其己身所有
        ，更無混淆誤認之可能，是其上開辯詞均難作為有利其
        認定之佐憑。
  （三）至被告固聲請傳喚證人乙○○之姊夫、姊姊、其同學、
        花店老闆娘等人到庭欲證明其當時在該工作室親自栽種
        及開墾之事實，然其待證事實顯與本案並無關聯性，自
        無調查必要，附此敘明。
  （四）故本件事證明確，被告所辯並不足採，其上開犯行至堪
        認定，應依法論科。
三、核被告所為，係犯刑法第三百二十條第一項之竊盜罪。被告
    利用不知情之印尼籍僱傭SELINA遂行上開犯行，為間接正犯
    。原審基此因認被告罪證明確，援引刑事訴訟法第四百四十
    九條第一項前段、第四百五十四條第二項，刑法第三百二十
    條第一項、第四十一條第一項前段，刑法施行法第一條之一
    第一項、第二項前段，逕以簡易判決判處被告拘役五十九日
    ，並諭知易科罰金之折算標準。經核其認事用法並無不當，
    量刑亦稱妥適，被告上訴仍執前詞否認犯罪而指摘原判決不
    當云云，自無理由，應予駁回。再查，被告前未曾因故意犯
    罪受有期徒刑以上刑之宣告，此有其臺灣高等法院被告前案
    紀錄乙份附卷可憑，且被告已與告訴人達成和解，業得告訴
    人之宥恕，此有和解書及本院公務電話紀錄各乙份在卷可憑
    ，且經告訴人於本院審理時當庭表示願意原諒被告（見本院
    卷第85頁）；此外，本院審酌被告罹有「雙相情感疾患，躁
    型」，此有其提出之診斷證明書乙份在卷可佐，本案為其罹
    病住院治療出院後未久即發生，其因住院治療前在案發處所
    工作起居而於出院後欲遷離該處時對該處物品管領權限未慎
    遵分際，致罹刑章，經此起訴、審判之教訓，其當知所警惕
    ，信無再犯之虞，本院認其所宣告之刑，以暫不執行為適當
    ，併予宣告緩刑二年，以啟自新。
據上論斷，應依刑事訴訟法第四百五十五條之一第一項、第三項
、第三百六十八條，刑法第七十四條第一項第一款，判決如主文
。
本案經檢察官李志明到庭執行職務。
中    華    民    國    99    年    3     月    31    日
                  刑事第五庭  審判長法  官  蔡廷宜
                                    法  官  夫
                                    法  官  曾宏揚
上列正本證明與原本無異。
本件不得上訴。
中    華    民    國    99    年    3     月    31    日
                                    書記官  陳慶昀
附錄本件論罪科刑法條：
中華民國刑法第320條第1項（普通竊盜罪）
意圖為自己或第三人不法之所有，而竊取他人之動產者，為竊盜
罪，處5  年以下有期徒刑、拘役或 5 百元以下罰金。
意圖為自己或第三人不法之利益，而竊佔他人之不動產者，依前
項之規定處斷。
前二項之未遂犯罰之。

司法院資訊處製作；財團法人民間司法改革基金會備份。
